臺灣高等法院臺中分院民事裁定
110年度抗字第336號
抗  告  人  黃佳權  
            黃惠珍  
視同抗告人
即追加反訴
原告        陳貴枝  
抗告人兼共
同訴訟代理
人          黃佳祥  
相  對  人  張月桂  
            黃秀雲  

            黃佳正  
共同訴訟代
理人        黃敬唐律師
            劉尹惠律師 
上列當事人間清償債務事件，抗告人對於中華民國110年4月22日
臺灣苗栗地方法院109年度訴字第151號裁定，提起抗告，本院裁
定如下：
    主  文
抗告駁回。
抗告訴訟費用由抗告人連帶負擔。 
    理  由
一、按訴訟標的對於數人必須合一確定而應共同起訴，如其中一
    人或數人拒絕同為原告而無正當理由者，法院得依原告聲請
    ，以裁定命該未起訴之人於一定期間內追加為原告。逾期未
    追加者，視為已一同起訴，民事訴訟法第56條之1第1項定有
    明文。又按民事訴訟法第255條第1項第5款規定：「訴狀送
    達後，原告不得將原訴變更或追加他訴。但有下列各款情形
    之一者，不在此限：…五、該訴訟標的對於數人必須合一確
    定時，追加其原非當事人之人為當事人者。」。本件相對人
    主張抗告人及陳貴枝（下合稱抗告人等）均為6房即訴外人
    黃○階之全體繼承人，應依黃○階生前與上開其他6房於民國8
    6年12月11日所簽署協議書（下稱系爭協議書），依系爭協
    議書及繼承之法律關係，在繼承6房遺產範圍內應連帶給付
    新台幣（下同）173萬7776元本息予相對人，堪認本件清償
    債務事件對於黃○階之全體繼承人必須合一確定，應由繼承
    人全體或得其他繼承人同意起訴或應訴，又抗告人業於110
    年9月27日民事原告追加狀追加陳貴枝為追加反訴原告，依
    前揭規定，自應准許；且抗告人所提抗告之效力及於陳貴枝
    ，合先敘明。
二、相對人起訴主張：兩造均為訴外人黃○○公之後裔，其中，抗
    告人等為6房即黃○階之繼承人，而相對人為7房即訴外人黃○
    階之繼承人；而依黃○階生前所簽署系爭協議書第2條約定，
    就拆除改建公廳所需費用，除二房黃○階早逝無庸分擔外，
    由其餘六房共同分擔等語，且含兩造在內之上開六房家族成
    員於94年5月28日召開家族會議（下稱系爭家族會議）紀錄
    記載興建公廳經費俟掛私人名義土地處分後全數攤還等語，
    則因原借名登記在黃蕙蘭、黃佳鴻名下土地均已分別移轉予
    抗告人，及抗告人迄今拒絕配合辦理土地出售，視為系爭家
    族會議之條件業已成就，故依系爭協議書、系爭家族會議結
    論之法律關係，請求抗告人等在繼承6房遺產範圍內應連帶
    給付173萬7776元本息予相對人，由原法院以109年度訴字第
    151號請求清償債務事件（下稱本訴）審理，復經原審於110
    年4月22日判決相對人敗訴並已確定；嗣抗告人於本訴審理
    期間之110年3月4日提起反訴，訴請確認抗告人等與相對人
    間就系爭協議書之法律關係不存在（見原審卷三第5至16頁
    ）。嗣原裁定以抗告人所提反訴請求係以訴請確認抗告人等
    與相對人間就系爭協議書所載連帶債務不存在，為消極確認
    訴訟，與相對人所提本訴求為給付訴訟，兩者正相反對而可
    以代替，顯屬同一事件，不符民事訴訟法第260條第1項後段
    之反訴要件等情，經本院核閱本訴、反訴訴訟全案卷宗查閱
    無訛。
三、抗告意旨略以：原裁定與本院101年度建上更㈡字第31號確定
    判決之認定相悖，且系爭協議書第3條方為公廳改建費用之
    約定，而各房並未達成協議，原裁定認定有誤；又抗告人並
    未參加系爭家族會議，且未曾委託陳貴枝出席，不得逕認抗
    告人應受系爭家族會議之連帶債務之拘束，原裁定以反訴及
    本訴之訴訟標的兩者正相反對而可以代替而屬同一事件，自
    屬錯誤，應無一事不再理原則之適用。因此，原裁定駁回抗
    告人之反訴，尚有未洽，應予廢棄等語。　　
四、本院查：
　㈠按除別有規定外，確定之終局判決就經裁判之訴訟標的，有
    既判力。原告之訴若其訴訟標的為確定判決之效力所及者，
    應以裁定駁回之。民事訴訟法第400條第1項、第249條第1項
    第7款分別定有明文。前開規定於第二審訴訟程序準用之，
    亦為同法第463條所明定。又按訴訟法上所謂一事不再理之
    原則，乃指同一事件已有確定之終局判決者而言。所謂同一
    事件，必同一當事人就同一法律關係而為同一之請求（最高
    法院106年度台上字第2719號判決意旨參照）。另按所謂就
    同一訴訟標的提起新訴或反訴，不僅指後訴係就同一訴訟標
    的求為與前訴內容相同之判決而言，即後訴係就同一訴訟標
    的，求為與前訴內容可以代用之判決，亦屬包含在內。故前
    訴以某請求為訴訟標的求為給付判決，而後訴以該請求為訴
    訟標的，求為積極或消極之確認判決，仍在上開法條禁止重
    訴之列。（最高法院46年台抗字第136號民事裁判意旨參照
    ）。準此，可認確定終局判決之既判力所及之當事人兩造，
    就該確定終局判決中同一原因事實所涵攝之法律關係均應受
    其既判力之拘束，不得另行提起新訴。是如新訴所求判決之
    內容，與確定判決之內容係可以代用者，即應認為係屬同一
    事件，而受一事不再理原則之限制，且所謂內容可以代用，
    例如就某請求已有給付之確定判決後，復就該請求求為積極
    或消極之確認判決者，即屬之。 
　㈡依前所述，相對人提請本訴，雖係主張抗告人等在繼承6房遺
    產範圍內應連帶給付173萬7776元本息予相對人，然本訴業
    已判決敗訴確定等情，為兩造所不爭執，自堪信為真實。則
    抗告人所提反訴，係在訴請確認抗告人等與相對人間就系爭
    協議書之法律關係不存在，揆諸上開規定及說明，可認反訴
    訴訟，其請求已為前案即本訴之請求內容所包含，是相對人
    辯稱反訴訴訟與前案即本訴屬同一事件乙節（見本院卷第10
    5、107、117頁），於法有據，應堪可採。
　㈢綜上所述，依民事訴訟法第400條第1項、第401條第1項之規
    定，抗告人等應受前案即本訴確定判決既判力效力之拘束，
    是依同法第249條第1項第7款之規定，抗告人反訴之訴訟標
    的為確定判決之效力所及，已違一事不再理之原則，程序上
    於法不合，且性質上無從補正，應予以裁定駁回。原裁定駁
    回抗告人之請求，理由雖有不同，惟於結論並無二致，抗告
    意旨指摘原裁定不當，求予廢棄，為無理由，應予駁回，爰
    裁定如主文。  　
五、據上論結，本件抗告為無理由，爰裁定如主文。　　
中　　華　　民　　國　　110 　年　　10　　月　　18　　日
                  民事第六庭  審判長法  官  楊熾光
                                    法  官  莊宇馨
                                    法  官  郭玄義
正本係照原本作成。       
再為抗告應以適用法規顯有錯誤為理由。
如提起再抗告者應於裁定送達後10日內向本院提出抗告理由狀（
須按照他造人數附具繕本）並繳納抗告裁判費新台幣1000元，同
時委任律師或具有律師資格之關係人為代理人。因疫情而遲誤不
變期間，得向法院聲請回復原狀。
                                    書記官  劉雅玲
　　　　　　　　　　　　　　　　　　
中　　華　　民　　國　　110 　年　　10　　月　　18　　日